臺灣高等法院臺南分院刑事判決　　　　99年度上訴字第1194號
上　訴　人　臺灣臺南地方法院檢察署檢察官
被　　　告　黃連財
上列上訴人因被告違反毒品危害防制條例案件，不服臺灣台南地
方法院99年度訴字第1484號中華民國99年11月22日第一審判決（
起訴案號：臺灣台南地方法院檢察署99年度毒偵字第2059號），
提起上訴，被告就被訴事實為有罪之陳述，本院合議庭裁定依簡
式審判程序審理，判決如下：
    主  文
上訴駁回。
    事  實
一、黃連財前於民國90年間，曾因毒品案件，經臺灣臺南地方法
    院( 下稱台南地院) 裁定送觀察、勒戒，於90年4 月27日因
    無繼續施用傾向而出所執行完畢。嗣黃連財先於5 年內之94
    年8 至11月間，復於95年3 至5 月間，先後再犯施用毒品，
    經臺南地院分別判處有期徒刑十月、一年、四月（後兩罪定
    執行刑為有期徒刑一年二月，嗣經台南地院裁定分別減刑為
    有期徒刑六月、二月，定應執行刑有期徒刑七月），前開各
    罪經接續執行後，於96年11月13日縮刑期滿執行完畢。詎黃
    連財仍未戒除毒癮且不知悔改，又於99年8 月26日上午8 時
    許，在臺南縣永康市○○路72號6 樓之2 友人曲仲德租屋處
    ，施用第一級毒品海洛因一次。為經警於99年8 月26日上午
    10時46分許，在曲仲德前開租屋處查獲，並扣得黃連財所有
    供另案販賣所用之第一級毒品海洛因7 小包（扣於台南地院
    99年度訴字第1444號黃連財另犯販賣第一級毒品案件) 。
二、案經台南縣警察局永康分局報請台灣台南地方法院檢察署檢
    察官偵查起訴。
    理  由
一、按第二審之審判，除本章有特別規定外，準用第一審審判之
    規定。另按除被告所犯為死刑、無期徒刑、最輕本刑為三年
    以上有期徒刑之罪或高等法院管轄第一審案件者外，於法院
    行準備程序進行中，被告先就被訴事實為有罪之陳述時，審
    判長得告知被告簡式審判程序之旨，並聽取當事人、代理人
    、辯護人及輔佐人之意見後，裁定進行簡式審判程序，刑事
    訴訟法第364 條、第273 條之1 第1 項分別定有明文。本件
    被告被訴違反毒品危害防制條例第10條第1 項施用第一級毒
    品罪，乃除死刑、無期徒刑、最輕本刑為三年以上有期徒刑
    以外之罪，亦為刑事訴訟法第376 條第1 款之罪之案件，其
    於本院就被訴事實為有罪之陳述，經告知簡式審判程序之旨
    ，並聽取公訴人、被告之意見後，本院認為適宜進行簡式審
    判程序，依刑事訴訟法第273 條之2 、第159 條第2 項之規
    定，不適用傳聞法則有關限制證據能力之相關規定，合先敘
    明。
二、訊據被告黃連財對於上揭事實坦承不諱，並有台南縣警察局
    永康分局偵辦毒品危害防制條例案件送驗尿液編號與真實姓
    名對照表及長榮大學毒物研究中心99年9 月6 日TRC 檢體編
    號0000000 號確認報告( 警卷第5-6 頁) 、台南地院搜索票
    、搜索筆錄、扣押物品目錄表、收據( 見警卷第7-10頁) 在
    卷可佐。被告自白核與事證相符，堪信為實。
三、按觀察、勒戒執行完畢釋放後，五年內再犯施用毒品之罪者
    ，檢察官應依法追訴，毒品危害防制條例第23條第2 項定有
    明文。又92年7 月9 日新修正之毒品危害防制條例刪除二犯
    及三犯之規定，一改修法前繁雜之處遇程序，僅將施用毒品
    者簡化區分為初犯、再犯，並認施用毒品者係屬病患性犯人
    ，以觀察、勒戒戒除其身癮，並以強制戒治去除其心癮。經
    觀察、勒戒或強制戒治執行完畢釋放後，若係五年後再犯該
    條例第10條施用毒品罪者，與同條例第20條第1 項、第2 項
    關於「初犯」之處理方式相同，檢察官應先聲請法院裁定令
    被告入勒戒處所觀察、勒戒，並視有無繼續施用毒品傾向，
    決定應予釋放、為不起訴之處分，或應聲請法院裁定令入勒
    戒處所強制戒治；若係五年內「再犯」同條例第10條施用毒
    品罪者，依同條例第23條第2 項規定，檢察官則應依法追訴
    。觀諸該條例第20條第3 項之修正理由：「觀察、勒戒或強
    制戒治五年後再犯者，顯見前所實施之觀察、勒戒或強制戒
    治已足以遮斷其施用毒品之癮，為期自新及協助其戒除毒癮
    ，對此五年後再犯者，爰明定仍適用初犯之規定，先經觀察
    、勒戒、強制戒治之程序。」及同條例第23條第2 項之修正
    理由：「為配合簡化施用毒品犯之刑事處遇程序，並鑑於經
    觀察、勒戒或強制戒治執行完畢釋放後五年內再犯者，其再
    犯率甚高，原據以實施之觀察、勒戒及強制戒治既已無法收
    其實效，自應施以刑事處遇。」顯然如施用毒品者係前經觀
    察、勒戒或強制戒治等治療程序執行完畢五年後，始再施用
    毒品之「初犯」，因前所執行之觀察、勒戒或強制戒治已足
    收戒除毒癮之效，自應重新執行觀察、勒戒或強制戒治等治
    療程序，並於治療程序執行完畢後，由檢察官為不起訴處分
    ，毋庸對之追訴處罰；反之，在「再犯」之情形，因其先前
    所為治療程序顯未能收戒斷毒癮之效，且考量施用毒品者之
    再犯率偏高，乃簡化其刑事處遇程序，而逕予追訴處罰，不
    再施以治療程序。參酌上開立法理由，修正毒品危害防制條
    例就施用毒品者，祇於「初犯」及「五年後再犯」二種情形
    ，有其追訴條件之限制，即須於初犯經觀察、勒戒或強制戒
    治釋放後，五年內均無施用毒品之行為，始能認其前所實施
    之觀察、勒戒或強制戒治已足遮斷毒癮，而得於五年後再犯
    時，再予適用初犯之規定，重行觀察、勒戒等程序。倘五年
    內已經再犯，被依法追訴處罰，縱其第三次（或第三次以上
    ）施用毒品之時間在初犯釋放五年以後，即與「五年後再犯
    」之情形有別，且因已於「五年內再犯」，顯見其再犯率甚
    高，原實施觀察、勒戒或強制戒治，已無法收其實效，而無
    五年戒斷期之存在，自無再經觀察、勒戒及強制戒治之必要
    ，應由檢察官逕行起訴，始符新法修正之本旨( 最高法院95
    年度第7 次及97年第5 次刑事庭會議決議參照) 。查本件被
    告黃連財於90年間因毒品案件，經台南地院以90年度毒聲字
    第18號裁定送觀察、勒戒後，於90年4 月27日因無繼續施用
    傾向而出所執行完畢；其後於五年內之94年8 至11月間，再
    犯施用毒品之罪，經同法院以95年度訴字第191 號判處有期
    徒刑十月確定，則被告於前開觀察、勒戒執行完畢後，於5
    年內既已再犯施用毒品之罪，縱本件距上揭觀察、勒戒執行
    完畢期間，已經超過五年，依前述說明，仍應由檢察官逕為
    追訴。
四、論罪科刑:
(一)按海洛因係毒品危害防制條例第2 條第2 項第1 款所明定之
    第一級毒品，禁止非法持有及施用。故核被告所為，係犯毒
    品危害防制條例第10條第1 項之施用第一級毒品罪。其施用
    前持有第一級毒品之低度行為，均為施用毒品之高度行為所
    吸收，不另論罪。
(二)另查被告前於95年間，曾因毒品案件，經台南地院分別以95
    年度訴字第191 號判處有期徒刑十月確定；以95年度訴字第
    983 號判處有期徒刑一年、四月，定應執行刑一年二月確定
    ( 嗣經同法院以96年度聲減字第1439號裁定，分別減刑為有
    期徒刑六月、二月，並定其應執行之刑為有期徒刑七月確定
    ) ，前開二案接續執行後，於96年11月13日縮刑期滿執行完
    畢，有臺灣高等法院被告前案紀錄表附卷可稽。被告於有期
    徒刑執行完畢後五年以內，故意再犯本件有期徒刑以上之罪
    ，為累犯，應依刑法第47條第1 項規定加重其刑。至被告為
    警查獲時所扣得之毒品海洛因七包，乃被告供販賣之毒品，
    業經被告於原審陳明在卷( 見原審卷第17頁反面) ，且被告
    另犯販賣第一級毒品罪部分，亦經台南地院99年度訴字第14
    44號判處應執行有期徒刑十八年在案，該判決復已就前開被
    告所有供販賣之毒品海洛因七包，並於該案宣告沒收銷毀之
    ，有該案判決可參( 見本院卷第24-27 頁) 。足認，前開扣
    於另案之海洛因毒品七包，於本件被告施用毒品之犯行無涉
    ，自不能從於本案併予宣告沒收，附此敘明。
五、原審判決以被告犯毒品危害防制條例第10條第1 項施用第一
    級毒品罪證明確，且就被訴事實為有罪之陳述，因予適用簡
    式審判程序，依毒品危害防制條例第10條第1 項、刑法第11
    條前段、第47條第1 項規定論處。並敘明被告持有毒品之行
    為，為其施用之高度行為所吸收，不另論罪，另被告有如原
    審判決事實欄所載之罪刑及執行紀錄，於96年11月13日縮刑
    期滿而執行完畢，其受有期徒刑之執行完畢後，五年內故意
    再犯本件有期徒刑以上之罪，為累犯，應依刑法第47條第1
    項規定加重其刑，而量處被告有期徒刑一年。本院經核原判
    決認事用法，俱無不當；復衡諸被告前因施用毒品經送觀察
    、勒戒及判處徒刑後，猶不思戒絕革除惡習，仍為本案犯行
    ，顯然其意志力甚為薄弱，迄未能戒除毒癮，惟兼衡被告施
    用毒品犯行，在性質上乃屬對自我身心健康之自戕行為，尚
    未嚴重破壞社會秩序、侵害他人權益，及犯後坦承犯行及其
    國中畢業之智識程度等情狀，認原審所量有期徒刑一年之刑
    ，亦屬妥適。
六、本件檢察官上訴意旨雖以: 原審判決漏未就扣案之海洛因七
    小包宣告沒收，顯有違誤云云。惟前開扣案之毒品海洛因七
    包，乃被告供販賣之毒品，且前開毒品業經台南地院於被告
    所犯販賣第一級毒品之另案( 即該院99年度訴字第1444號)
    判決宣告沒收銷毀之，而與本件被告施用毒品之犯行無涉，
    不能從於本案併予宣告沒收，已如前述。檢察官前開上訴意
    旨之指摘，並無理由，其上訴應予駁回。
七、依刑事訴訟法第368 條、第364 條、第273 條之1 第1 項，
    判決如主文。
本案經檢察官許美女到庭執行職務。
中    華    民    國   100    年    1     月    28    日
                  刑事第六庭    審判長法  官  董武全
                                      法  官  孫玉文
                                      法  官  賴純慧
以上正本證明與原本無異。
如不服本判決應於收受送達後10日內向本院提出上訴書狀，其未
敘述上訴理由者，並得於提起上訴後10日內向本院補提理由書（
均須按他造當事人之人數附繕本）「切勿逕送上級法院」。
                                      書記官  邱如
中    華    民    國   100    年    1     月    28    日
附錄本案論罪科刑法條：
毒品危害防制條例第10條第1項
施用第一級毒品者，處 6 月以上 5 年以下有期徒刑。